【裁判字號】    92,自,16
【裁判日期】    920818
【裁判案由】    偽造有價證券等
【裁判全文】
臺灣新竹地方法院刑事判決                            九十二年度自字第一六號
    自  訴  人  甲○○
    代  理  人  王志陽律師
    被      告  乙○○
    指定辯護人  本院公設辯護人林建和
右列被告因偽造有價證券等案件，經自訴人提起自訴，本院判決如左：
    主  文
乙○○意圖供行使之用，而偽造有價證券，處有期徒刑壹年陸月。如附表所示之本票
柒紙關於以「饒鳳金」為共同發票人偽造部分均沒收。
被訴詐欺部分自訴不受理。
    事  實
一、緣乙○○於民國八十八年間四月起，連續多次向甲○○購買泰國蝦，每次價金約
    在新臺幣（下同）一、二十萬元不等，乙○○每次均只支付約二、三萬元，餘款
    或稱下次付清或稱月底結算，甲○○因念及雙方居住於毗鄰之鄉鎮未予懷疑仍繼
    續出售，迨貨款累積至五百餘萬元且乙○○未再支付任何款項時，甲○○始知有
    異而未再繼續出售，嗣甲○○多次催討，經乙○○之合夥人陸續清償一百餘萬元
    ，尚餘三百餘萬元，乙○○乃交付自己與其妻馬寶珠（嗣已離婚）、其母饒鳳金
    所共同簽發之本票七紙（合計三百零五萬元）以分期償還所欠款項，嗣本票到期
    未獲兌現，甲○○乃持前揭本票向本院聲請核發支付命令，經饒鳳金以本票非其
    所簽發而提出異議，甲○○乃以此對乙○○提出偽造有價證券及詐欺之告訴，經
    臺灣新竹地方法院檢察署以九十一年度偵字第四五一號偵查，嗣因乙○○與甲○
    ○於庭外達成和解，且本票上關於饒鳳金之記載不符票據法所規定，檢察官遂於
    九十一年五月十五日為不起訴處分而確定，然乙○○並無清償之意仍避不見面，
    嗣於於九十一年六月間某日，甲○○至乙○○位於新竹市○○路租屋處要求乙○
    ○還款，乙○○為應付甲○○之催討，遂意圖供行使之用，在未徵得其母饒鳳金
    之明示或默示之同意或授權之情形下，在如附表所示之本票發票人欄中偽簽「饒
    鳳金」之署名一枚，而偽造以「饒鳳金」名義為共同發票人，詳如附表所示之本
    票七紙，再交付予甲○○，以作為還款之擔保用，而持以行使，足以生損害於饒
    鳳金。嗣乙○○仍未清償分文，甲○○乃持附表所示七紙本票至臺灣高雄地方法
    院民事庭起訴請求饒鳳金清償債務，經以九十一年度訴字第二二０二號審理中，
    嗣饒鳳金到庭後否認有同意承擔債務或簽發本票，甲○○乃撤回起訴。
二、案經甲○○委由王志陽律師提起自訴。
    理  由
壹、偽造有價證券有罪部分：
一、訊據被告乙○○對其於前揭時、地未經其母即證人饒鳳金之同意或授權而偽造前
    開本票持以行使之事實坦承不諱，並於臺灣高雄地方法院民事庭九十一年度訴字
    第二二０二號清償債務之民事訴訟中自承在卷（見該案件九十一年九月十九日準
    備程序筆錄），核與自訴人於本院指訴情節大致相符，並經證人饒鳳金於本院證
    述屬實（見本院九十二年六月二十七日訊問筆錄），此外，復有如附表所示本票
    影本七紙附卷可稽，是被告自白與事實相符，本件事證明確，被告之犯行洵堪認
    定。
二、按本票乃表彰財產權之證券，行使或處分本票上所表彰之權利，以本票之占有為
    必要，且本件本票一紙係於國內發行及流通，本身並具價格（金額）之標示，堪
    認係刑法第二百零一條第一項所規定之有價證券；再按刑法第二百零一條第一項
    所稱之「偽造」，係指無權簽發而冒用他人名義簽發而言；則被告意圖供行使之
    用，未經饒鳳金之明示或默示同意、授權之情形下，在前揭時、地偽簽「饒鳳金
    」姓名為共同發票人而偽造前開本票，並進而交付自訴人持以行使，足以生損害
    於饒鳳金之信用，顯與刑法第二百零一條第一項之偽造有價證券罪構成要件該當
    。核被告所為，係犯刑法第二百零一條第一項之偽造有價證券罪。被告於偽造有
    價證券後，復持以行使，其行使偽造有價證券之低度行為，為偽造有價證券之高
    度行為所吸收，不另論罪。再查，被告係因自訴人一再催討鉅額貨款為應付其催
    討之犯罪動機，偽造有價證券之行為固對其母饒鳳金之信用造成損害，惟此項損
    害尚未因而造成社會經濟秩序之重大危害，在客觀上足以引起一般同情，且念其
    素行尚佳，前未曾受有期徒刑以上刑之宣告，此有臺灣高等法院被告全國前案紀
    錄表附卷足參，其因一時思慮不周而觸犯重典，其犯罪之情狀，顯可憫恕，雖宣
    告法定刑最低度刑猶嫌過苛，應依刑法第五十九條之規定減輕其刑。爰審酌被告
    係因積欠鉅額貨款無力償還而誤蹈法網，其以饒鳳金之名義偽造有價證券後，已
    因自訴人撤回民事起訴而使損害減低，且被告坦承偽造有價證券之事實等一切情
    狀，量處如主文所示之刑。
三、偽造之有價證券，不問屬於犯人與否，沒收之，刑法第二百零五條定有明文。而
    在票據上簽名者，依票上所載文義負責，二人以上共同簽名者，應連帶負責；又
    票據之偽造或票據上簽名之偽造，不影響於真正簽名之效力，票據法第五條及第
    十五條分別定有明文。從而，二人以上共同在本票之發票人欄簽名者，應連帶負
    發票人責任，倘其中有部分屬於偽造，雖不影響於其餘真正簽名者之效力，但偽
    造之部分，仍應依上開規定，諭知沒收，而不得僅諭知沒收偽造之署押（最高法
    院九十年度臺上字第一七三三號判決參照）；則如附表所示之本票七紙關於以「
    饒鳳金」為共同發票人之偽造部分，應依刑法第二百零五條之規定，宣告沒收。
    至前開本票內「饒鳳金」之署名一枚，已因本票之沒收而包括在內，自不應再重
    複為沒收之諭知（最高法院六十三年度臺上字第二七七０號判例可資參照）。
貳、詐欺罪不受理部分：
一、按同一案件經檢察官依第二百二十八條規定開始偵查者，不得再行自訴；又不得
    提起自訴而提起者，應諭知不受理之判決，刑事訴訟法第三百二十三條第一項前
    段、第三百三十四條，分別定有明文。
二、本件自訴意旨另以：被告明知財力狀況不佳仍於八十八年間四月起，連續多次向
    自訴人購買泰國蝦，致自訴人陷於錯誤而將價值五百餘萬元之泰國蝦交付予被告
    ，自訴人發覺有異屢經催討，僅由被告之合夥人陸續清償一百餘萬元，尚餘三百
    餘萬元，被告一再推託並無付款之真意，嗣並一再簽發不擬兌現之本票予自訴人
    ，致自訴人告償無門，足認被告自始即有詐欺之意圖，而認被告涉犯詐欺罪嫌云
    云。
三、經查，自訴人所指被告犯有之前揭詐欺罪嫌，業據自訴人於九十年十一月二十二
    日向臺灣新竹地方法院檢察署提出告訴，經新竹地檢署收案後先以九十年度發查
    字第七０八號由檢察事務官調查，其後並簽分為九十一年度偵字第四五一號案偵
    查，並於九十一年五月十五日為不起訴處分而確定等情，有本院依職權所調取影
    印之九十年度發查字第七０八號、九十一年度偵字第四五一號卷宗暨所附之刑事
    告訴狀、不起訴處分書等在卷可查，足認此部分與前揭經檢察官偵查終結不起訴
    處分確定之案件實為同一案件，依前揭規定，即屬不得再行自訴之案件，爰為不
    受理之判決。
據上論斷，應依刑事訴訟法第三百三十四條、第三百四十三條、第二百九十九條第一
項前段，刑法第二百零一條第一項、第二百零五條、第五十九條，罰金罰鍰提高標準
條例第一條前段，判決如主文。
中      華      民      國    九十二    年  八      月     十八     日
                              臺灣新竹地方法院刑事第二庭
                                      法    官  黃美盈
如不服本判決，應於判決送達後十日內向本院提出上訴狀（應附繕本），上訴於臺灣
高等法院。
右正本證明與原本無異。
                                      書 記 官  吳尚文
中      華      民      國    九十二    年      八      月     十八     日
附錄本案論罪科刑法條
刑法第二百零一條第一項：
意圖供行使之用，而偽造、變造公債票、公司股票或其他有價證券者，處三年以上十
年以下有期徒刑，得併科三千元以下罰金。
附表：（本票七紙，發票人均為乙○○、饒鳳金）
編號  發票日    面額（新臺幣）   票號                   備              註
一、 89.12.20   伍拾萬元正       ＷＺ00000000
0、 89.12.20   陸拾萬元正       ＷＺ00000000
0、 89.12.20   拾萬元正       ＷＺ00000000
0、 89.12.20   柒拾萬元正       ＷＺ00000000
0、 89.12.20   貳拾萬元正       ＣＨＮｏ000000
0、 89.12.20   肆拾萬元正       ＣＨＮｏ000000
0、 89.12.20   貳拾萬元正       ＣＨＮｏ３２２６２４   金額之號碼為250000


司法院資訊處製作；財團法人民間司法改革基金會備份。
